【裁判字號】    92,訴,416
【裁判日期】    921021
【裁判案由】    損害賠償
【裁判全文】
臺灣嘉義地方法院民事判決  九十二年度訴字第四一六號
    原      告  乙○○
    訴訟代理人  劉意律師
    被      告  甲○○○○○○.
右當事人間請求損害賠償事件，本院於中華民國九十二年十月七日言詞辯論終結，判
決如左：
    主      文
原告之訴及假執行之聲請均駁回。
訴訟費用由原告負擔。
    事      實
甲、原告方面：
  一、聲明：（一）被告應給付原告新台幣（下同）八十六萬三千八百五十元，及自
      民國九十二年二月二十一日起迄清償日止，按年息百分之五計算之利息。（二
      ）願供擔保，請准宣告假執行。
  二、陳述：
（一）原告於九十二年二月五日晚間十一時二十分許，駕駛原告所有車號Ｎ５－１２
      ７８號ＢＭＷ自用小客車，沿嘉義市○○路由西向東行駛，行經興華三號電線
      桿前，因被告將其所有園藝用之石頭，違規放置於博東路由西向東之外側快車
      道與慢車道間，占用車輛行駛之車道，以致原告所駕汽車撞及該石頭後失控，
      進而撞及興華三號電線桿，造成原告所有汽車車頭全毀。被告在慢車道上堆置
      石頭，違反道路交通安全規則第一百四十條之保護他人法律，推定其有過失，
      故原告爰依侵權行為法律關係，請求被告賠償修復車輛費用八十六萬三千八百
      五十元，及自被告受催告之翌日起（被告係於九十二年二月二十日收受存證信
      函）迄清償日止，按年息百分之五計算之利息。
（二）對被告抗辯之陳述：否認原告汽車第一撞擊點係電線桿，第一撞擊點應是位於
      石頭堆最外側之石頭，石頭是堆在慢車道，至於台灣省嘉雲區車輛行車事故鑑
      定委員會認定，原告先撞及路旁之石頭堆，再往前撞擊水泥板圍牆與電線桿，
      並認為肇事現場圖上之石頭應是撞擊力或外力介入始滾至該處云云，並非正確
      。原告先撞及石頭堆，則該石頭應是擺在石頭堆最外側，依照片顯示，被告之
      石頭堆堆置在慢車道上，其管理不善，導致石頭可能往外移，又依道路交通安
      全規則第一百四十條規定，任何人不得利用道路堆積、放置，足以妨礙交通之
      物品。被告將石頭堆置在慢車道上，顯已違反規定，而影響交通安全，原告如
      未撞擊該石頭，車身亦不會向左傾斜，而撞及圍牆及電線桿，其損害亦不會如
      此嚴重，故被告之行為顯然有過失，其過失與原告之損害有相當因果關係。
  三、證據：提出汽車行車執照、估價單、道路交通事故現場圖、存證信函及回執影
      本各一份、照片九幀。
乙、被告方面：
  一、聲明：駁回原告之訴及假執行之聲請，如受不利判決，願供擔保請准宣告免為
      假執行。
  二、陳述：
（一）本件係因原告酒後駕駛且車速過快，於由西往東行駛時，突然右轉正面同時撞
      擊興華三號電線桿及被告所有之石頭，致原告車輛左前方凹陷嚴重，引擎、零
      件等均歪斜至右側，受損嚴重，而右前方白色護板完好，可知撞擊點為左側駕
      駛座前方，又撞擊力之大，足見速度之快。如依原告所主張係因被告所有之石
      頭而肇事，則其撞擊點應為右前側，不可能為左前方，況原告於勘驗現場時亦
      承認其車輛撞入水泥板圍牆內，警方所繪製現場圖之車輛位置顯與事實不符。
      並依現場電線桿及水泥板圍牆被撞損情形，以及警方製作之道路交通事故現場
      圖肇事經過摘要記載原告經酒精測試值為血液中酒精濃度達○．八七ＭＧ／Ｌ
      ，又肇事時間為晚上十一時二十分等情以觀，足見原告係因酒醉駕駛，神智不
      清之下，撞上水溝蓋上之石頭及旁邊之電線桿、水泥板圍牆，是以原告車輛受
      損係因自己過失行為所致，原告之請求自屬無理。
（二）被告所有園藝用之石頭放置於博東路西向東之慢車道最右邊水溝蓋上方，其旁
      邊即為水泥板圍牆，該石頭係因原告撞擊後滾至外側快車道與慢車道間，並非
      原來放置之地點，如依原告所言石頭放置於外側快車道與慢車道間，該石頭被
      原告撞擊後，應滾至其他位置，豈有可能仍在原處未動，且如被告將石頭放置
      在行進路線上，早即被人檢舉，怎有可能長期放置該處，可見原告主張與事實
      不符。
  三、證據：提出道路交通事故現場圖影本、現場示意圖各一紙、照片二十三幀。
丙、本院依職權向嘉義市警察局函調本件交通事故道路交通事故處理卷宗，及依職權
    訊問製作道路交通事故調查報告表之警員蔡安派。並函請臺灣省嘉雲區車輛行車
    事故鑑定委員會鑑定兩造肇事責任。及至汽車修理廠勘驗Ｎ５－１２７８號汽車
    、至肇事現場勘驗。
    理      由
一、原告起訴主張：原告於九十二年二月五日晚間十一時二十分，駕駛原告所有之車
    號Ｎ５－１２７８號汽車，沿嘉義市○○路由西向東行駛，行經興華三號電線桿
    前，因被告將其所有園藝用石頭，違規放置於博東路由西向東之外側快車道與慢
    車道間，占用車輛行駛之車道，致原告所駕汽車撞及該石頭後失控，進而撞及興
    華三號電線桿，造成原告汽車全毀，爰依侵權行為法律關係，請求被告賠償修復
    車輛費用如訴之聲明所示。
二、被告則以：本件係因原告酒後駕駛且車速過快，於由西往東行駛時，突然右轉正
    面同時撞擊興華三號電線桿及被告所有之石頭，致車輛毀損，原告經酒精測試值
    為○．八七ＭＧ／Ｌ，又肇事時間為晚上十一時二十分等情以觀，足見原告係因
    酒醉駕駛，神智不清之下，撞上水溝蓋上之石頭及旁邊之電線桿、水泥板圍牆，
    是以原告車輛受損係因自己過失行為所致等語，資為抗辯。
三、查原告於九十二年二月五日晚間十一時二十分許，血液中酒精濃度達○．八七Ｍ
    Ｇ／Ｌ，駕駛原告所有之車號Ｎ５－１２７８號汽車，沿嘉義市○○路由西向東
    行駛，行經興華三號電線桿前車輛失控，撞及電線桿及圍牆，致車輛毀損一情，
    業據原告提出行車執照一張、汽車毀損照片五張為證，並有警局所製道路交通事
    故調查報告表在卷可稽，復為被告所不爭執，自堪信為真實。
四、原告另主張被告將其所有園藝用石頭，違規放置於博東路由西向東之外側快車道
    與慢車道間，占用車輛行駛之車道，致原告所駕汽車撞及該石頭後失控，進而撞
    及興華三號電線桿，造成原告所有汽車車頭全毀一情，惟經被告否認，並以前開
    情詞置辯，是本案應審究之重點在於：（一）現場第一撞擊點為何處？（二）被
    告是否將石頭置於快車道與慢車道間致原告車輛失控？經查：
（一）原告主張車輛第一撞擊點係位於快慢車道間之石頭，並提出道路交通事故調查
      報告表一份為證（見本院卷第十頁），被告則否認；經本院依職權向嘉義市警
      察局函調本件道路交通事故處理調查報告表、現場照片八幀核對結果，肇事後
      被告所有之石頭固位於快、慢車道之間，惟第一撞擊點處係位於前開石頭（旁
      有油水漬痕）西側之約四、五公尺前之牆旁石頭堆一情，業經證人即製作道路
      交通事故調查報告表警員蔡安派到庭證稱：（問：車子第一撞擊點是什麼？）
      是先撞到編號一、二照片內石頭．．石頭是指牆邊的石頭，不是快慢車道間的
      石頭．．．（問：編號一、二所示汽車碎片，有無畫在事故現場圖上？）汽車
      碎片的位置應該在有油水漬痕西側大概四、五公尺左右，當時沒看到照片，所
      以漏畫碎片位置等語甚詳（見本院卷第七五頁），此有編號一、二照片在卷可
      佐（見本院卷第六八頁），復經證人蔡安派當庭補畫汽車碎片位置於道路交通
      事故調查報告表上（見本院卷第六一頁），兩造對汽車碎片補畫位置並不爭執
      （見本院卷第七六頁），衡以編號一、二照片內牆旁石頭、地面上有白色刮擦
      痕，週有汽車碎片，則第一撞擊點應屬編號一、二照片內所示牆旁石頭一情，
      即堪以認定，原告主張第一撞擊係位於快慢車道間石頭、被告稱係電線桿云云
      ，即均非可採。
（二）其次，原告主張其所有Ｎ５－１２７８號汽車係失控後側滑撞到路邊電線桿一
      情，經核對現場汽車照片毀損情況，車頭前側長柱形凹陷痕跡，適與興華三號
      電線桿形狀相同，核與證人即宏泰汽車修車廠負責人吳炯璋證述相符，復經本
      院至汽車修車廠勘驗無誤，堪信為真；綜上，原告既於酒精濃度達○．八七Ｍ
      Ｇ／Ｌ情況下，撞擊牆旁之石頭導致汽車失控、側滑撞及興華三號電線桿致車
      輛毀損，即堪認定，至位於快慢車道間之石頭，既非第一撞擊點，又位於原告
      汽車撞擊牆旁石頭後失控側滑至電線桿之間，足信係遭汽車撞擊之外力介入，
      致位置移動所致，顯非引發汽車失控之原因，自與汽車之毀損無因果關係，原
      告主張係因撞及快慢車道間石頭，與汽車失控撞及電線桿毀損間有因果關係云
      云，自非可採。
五、按汽車行駛時，駕駛人應注意車前狀況及兩車併行之間隔，並隨時採取必要之安
    全措施；汽車在雙向二車道行駛時，均應在遵行車道內行駛；汽車在雙向四車道
    行駛時，除準備停車或臨時停車外，不得駛出路面邊線或跨越兩條車道行駛；汽
    車駕駛人飲用酒類或其他類似物後其吐氣所含酒精濃度超過每公升○‧二五毫克
    或血液中酒精濃度超過百分之○‧○五以上者，不得駕車；道路交通安全規則第
    九十四條第三項、第九十七條第一款、第九十八條第一項第五款、第一百十四條
    第二款明文可按。原告駕車自應注意上述道路交通安全規定。又依前開交通事故
    調查報告表所載，本件肇事時、地之天候晴、現場為市區道路、劃有分向限制線
    之二線道及慢車道、柏油路面、乾燥無缺陷、無障礙物、視距良好，並無不能注
    意之情事，原告竟疏未注意及此，酒後駕車、未注意車前狀況、未在遵行車道內
    行駛而駛出路面邊線、撞及路旁石頭，肇致車輛毀損，顯有過失；次按，任何人
    不得利用道路堆積、放置或拋擲足以妨礙交通之物品，道路交通安全規則第一百
    四十條第一款固有明文，惟本件車禍事故遭原告第一撞擊點所撞擊石頭，係堆放
    於牆旁，並未位於車道內，難謂該石頭有利用道路堆積、放置足以妨礙交通之情
    事，自與前開規定情形不同，原告主張被告有違前開規定云云，尚有未合。況本
    件交通事故經本院依職權送臺灣省嘉雲區車輛行車事故鑑定委員會鑑定結果，亦
    同此認定，有臺灣省嘉雲區車輛行車事故鑑定委員會九十二年九月九日嘉鑑字第
    九二一○四二號函附卷可稽（見本院卷第九一至九三頁），益徵被告於牆邊堆放
    石頭之行為與原告汽車毀損結果間，確無因果關係，更無過失甚明，原告主張被
    告就原告車輛毀損，應負侵權行為損害賠償責任云云，即屬無據。
六、從而，原告基於侵權行為之法律關係，請求被告應給付原告八十六萬三千八百五
    十元，及自九十二年二月二十一日起迄清償日止，按年息百分之五計算之利息，
    即無理由，應予駁回。
七、原告本案之請求既經駁回，則其假執行之聲請亦失所附麗，爰併予駁回。
據上論結，原告之訴為無理由，依民事訴訟法第七十八條，判決如主文。
中      華      民      國    九十二    年      十      月    二十一    日
~B臺灣嘉義地方法院民事第一庭
~B    法  官  蔡廷宜
右為正本係照原本作成
如對本判決上訴須於判決送達後廿日內向本院提出上訴狀
中      華      民      國    九十二    年      十      月    二十一    日
~B    書記官  侯學義


司法院資訊處製作；財團法人民間司法改革基金會備份。
